臺灣臺中地方法院民事裁定           100年度司家聲字第73號
聲  請  人  林天財律師即巫茂騰之遺產管理人
上列聲請人聲請酌定遺產管理報酬事件，本院裁定如下：
    主  文
聲請人任被繼承人巫茂騰遺產管理人之報酬酌定為新臺幣壹萬參
仟元。
程序費用由被繼承人巫茂騰之遺產負擔。
    理  由
一、本件聲請意旨略以：聲請人經本院以99年度司財管字第30號
    民事裁定選任為被繼承人巫茂騰之遺產管理人，並依法對被
    繼承人之繼承人為公示催告、查詢被繼承人遺產資料，曾於
    99年7 月26日聲請本院酌定遺產管理報酬，經本院以99年度
    司家聲字第82號民事裁定酌定遺產管理報酬為新臺幣（下同
    ）6,000元。嗣聲請人於99年7月後始發現第三人即被繼承人
    配偶陳錦繡於88年9月21日死亡，遺有坐落臺中市○○段374
    及374-4 地號土地，由第三人即被繼承人長女巫盈儀及次女
    吳珮琪繼承，惟第三人巫盈儀及吳珮琪於88年9 月26日死亡
    ，上開土地由被繼承人繼承，嗣後上開土地於98年9月1日遭
    政府徵收，土地徵收補償費分別為359,338元及154,454元，
    加計自98年12月11日起至100年6月16日止之利息275元及640
    元，總計514,707元，故聲請人自99年7月後辦理領取徵收補
    償費、為被繼承人申報遺產稅及為被繼承人辦理清償債權等
    事宜，依民法第1183條規定聲請本院再酌定聲請人任遺產管
    理人報酬為59,000元等語，並提出本院99年度司財管字第30
    號民事裁定暨確定證明書、99年度司家聲字第82號民事裁定
    暨確定證明書、閱卷資料、土地謄本、本院家事法庭函及遺
    產稅申報書影本為證。
二、按遺產管理人得請求報酬，其數額由親屬會議按其勞力及與
    被繼承人之關係酌定之；依本法之規定應開親屬會議時，由
    當事人、法定代理人或其他利害關係人召集之；親屬會議不
    能召開或召開有困難時，依法應經親屬會議處理之事項，由
    有召集權人聲請法院處理之；依民法第1132條第2項規定，
    聲請法院處理民法第1183條所定遺產管理人報酬之酌定事件
    ，由被繼承人住所地之法院管轄，民法第1183條、第1129條
    、第1132條第2項及非訟事件法第166條第1項第3款分別定有
    明文。故法院選任之遺產管理人得聲請法院酌定其報酬，惟
    本案並無親屬會議可資酌定報酬數額，是遺產管理人自得向
    被繼承人住所地之法院聲請酌定遺產報酬。
三、經查：(一)聲請人主張其業經本院以99年度司財管字第30號民
    事裁定選任為被繼承人巫茂騰之遺產管理人，業經本院依職
    權調閱上開卷宗查核屬實。揆諸前揭情事，被繼承人既無合
    法之親屬會議可資召開，自亦無從由其親屬會議酌定遺產管
    理報酬，執此，聲請人聲請本院酌定其遺產管理報酬，自屬
    有據。(二)另本院前曾依聲請人之聲請而酌定遺產管理報酬乙
    情，亦經依職權調閱本院99年度司家聲字第82號卷宗覆核無
    誤。是本件僅就聲請人於本院99年度司家聲字第82號民事裁
    定確定後所進行之職務酌定遺產管理報酬。(三)本件聲請人辦
    理領取徵收補償費、為被繼承人申報遺產稅及為被繼承人辦
    理清償債權等事宜，本院斟酌聲請人處理遺產時間、被繼承
    人之遺產總額及管理遺產之工作內容，認其處理遺產管理事
    務之程度為中等程度，聲請人請求以59,000元作為遺產管理
    報酬數額，本院認稍嫌過高，爰酌定遺產管理報酬為13,000
    元。
四、末按遺產管理人就遺產之管理，如為全體執行債權人之共同
    利益，而有費用支出，得準用強制執行法第29條第2 項後段
    之規定，視其支出費用之性質，列為執行必要費用而優先受
    償（臺灣高等法院暨所屬法院94年法律座談會民事執行類提
    案第17號研討結果參照）。本件聲請人就任被繼承人之遺產
    管理人後，除其遺產管理報酬依前揭法條規定，應由法院酌
    定外，如有代墊相關費用，聲請人自可檢具相關證據，由遺
    產中支出，或於執行程序中列為執行必要費用而優先受償，
    無庸由本院予以確定，附此敘明。
五、依非訟事件法第166條第2項，裁定如主文。
中    華    民    國   100    年    8     月    9     日
                  家事法庭      司法事務官  許曉怡
以上正本係照原本作成。
如不服本件裁定，得於裁定書送達之翌日起10日內，以書狀敘述
理由，向本庭提起抗告。並應繳納抗告費新臺幣1000元。
中    華    民    國   100    年    8     月    9     日
                                書記官  廖于萱